最  高  行  政  法  院  判  決                    九十一年度判字第六六○號
    上  訴  人  甲○○
    被 上訴 人  高雄市政府
    代  表  人  乙○○
右當事人間因有關人民團體事務事件，上訴人對於中華民國八十九年十二月二十八日
高雄高等行政法院八十九年度訴字第二三八號判決，提起上訴，本院判決如左：
    主  文
上訴駁回。
上訴審訴訟費用由上訴人負擔。
    理  由
本件上訴人在原審起訴主張：私立國際高級商工職業學校（下稱國際商工）第十四屆
董事長陳豪因違反銀行法案件，經檢察官提起公訴而被停止職務。嗣後台灣高雄地方
法院判決陳豪無罪，國際商工董事會乃陳報被上訴人所屬教育局（下稱教育局）八十
八年十月十五日高市市教一字第三五一六六號函復同意陳豪復職，旋於同年月十七日
召開第十四屆第十一次董事會議，改選第十五屆董事，將該次會議紀錄及董事名冊報
經教育局於同年月十七日同意備查。國際商工第十五屆董事會繼於八十九年二月十三
日召開第一次會議，選出新任董事長，將會議紀錄報由教育局於同年月十七日同意備
查。之後訴外人陳韜及李亞頻二人對教育局准予備查國際商工董事會第十五屆第一次
董事會議紀錄不服，提起訴願，被上訴人竟為訴願決定：「原處分撤銷，由原處分機
關另為適法之處分。」其撤銷教育局備查國際商工董事會第十五屆第一次董事會議紀
錄係屬違法，損害上訴人為國際商工董事會第十五屆董事之董事權利及法律上之利益
，上訴人自得以利害關係人身分提起撤銷訴訟等情，求為撤銷該訴願決定之判決。
被上訴人則以：國際商工第十四屆董事長陳豪違反銀行法案件雖獲判決無罪，並未確
定，其董事及董事長職務仍不能回復。國際商工第十四屆董事會於八十八年十月十七
日召開第十一次會議改選第十五屆董事，依法應有三分之二以上董事即六席董事出席
始得開議，而當天出席之董事扣除尚屬停職狀態之陳豪後，僅有五席，並未達法定應
出席人數。則此次會議有關董事改選之決議，於法不合，應不生效力。據此決議所產
生之第十五屆董事會於八十九年二月十三日所召開之第一次會議，應不生效力。則教
育局於八十九年二月十七日高市教一字第○四三九八號函同意備查國際商工第十五屆
第一次董事會議記錄，即有未妥。被上訴人依法審理，並作成將違法行政處分撤銷之
訴願決定，認事用法皆無違誤等語，資為抗辯。
原審斟酌全辯論意旨及調查證據之結果，以：按訴願人以外之利害關係人，認為訴願
決定損害其權利或法律上利益，得向高等行政法院提起撤銷訴訟，行政訴訟法第四條
第三項定有明文。故訴願人以外之利害關係人提起撤銷訴訟，須主張訴願決定損害其
權利或法律上利益始可。若經法院調查結果，認原告之權利或法律上利益並不因訴願
決定而受損害，則其請求撤銷訴願決定之請求權即不存在，其訴即無理由。本件系爭
訴願決定，係就訴外人陳韜、李亞頻不服教育局八十九年二月十七日高市教一字第○
四三九八號函，同意備查國際商工第十五屆第一次董事會議紀錄之處分而為，所撤銷
原處分範圍，經被上訴人訴願審議委員會八十九年十一月十四日八九高市訴審三字第
二六○七號函復稱，不包括教育局八十八年十二月十七日高市教一字第四一九四五號
函所為同意備查國際商工第十四屆第十一次董事會議記錄及第十五次董事會名冊之處
分在內。故系爭訴願決定結果，僅是回復至國際商工第十五屆第一次董事會會議記錄
未經備查之狀態，該次董事會議只進行新任董事長之推選，上訴人並非該次會議所選
出之新任董事長，而其於第十四屆第十一次董事會獲選為第十五屆董事之會議紀錄及
董事名冊之核備未受撤銷，為國際商工第十五屆董事會董事之權利或法律上利益，不
因系爭訴願決定之撤銷原處分而受損害。至於系爭訴願決定雖又諭知「由原處分機關
另為適法之處分」，然原處分機關究為如何之處分，是否會損害上訴人之權利或法律
上利益，須原處分機關將來另為處分始知，並非系爭訴願決定所致。是以上訴人主張
系爭訴願決定損害其國際商工第十五屆董事會董事權利或法律上利益云云，自不足採
，請求撤銷系爭訴願決定之請求權即不存在，為其判斷之基礎，據以駁回上訴人之起
訴。經核尚無不合。
查上訴人獲選為國際商工第十五屆董事，參與董事會第一次會議決議選出新任董事長
，此一決議為國際商工董事會之決議，其內容無關上訴人之董事權利或任何法律上之
利益，該次會議紀錄經國際商工董事會送由教育局同意備查，雖經系爭訴願決定撤銷
備查，僅止於會議紀錄未經備查而已，至其決議效力如何，非上開訴願決定所得認定
，且不因訴願決定理由如何說明而有異，難認為對於上訴人行使董事之職權有何損害
。原判決理由，始終論述系爭訴願決定，撤銷教育局對於國際商工第十五屆第一次董
事會決議選出新任董事長之會議紀錄所為之備查，於上訴人並無損害，並無前後相牴
觸或與主文因而駁回上訴人之起訴不相符合之情事。上訴意旨指摘原判決有不適用法
規及理由矛盾之違法，並非可採。上訴為無理由，應予駁回。
據上論結，本件上訴為無理由，爰依行政訴訟法第二百五十五條第一項、第九十八條
第三項前段，判決如主文。
中    華    民    國    九十一      年        五      月      三        日
                    最 高 行 政 法 院  第 一 庭
                                審 判 長 法  官      黃  綠  星
                                         法  官      黃  合  文
                                         法  官      蔡  進  田
                                         法  官      黃  璽  君
                                         法  官      廖  宏  明
右  正  本  證  明  與  原  本  無  異
                                         法院書記官  邱  彰  德
中    華    民    國    九十一      年      五        月      三        日
